臺灣板橋地方法院民事裁定　　　　　　　94年度聲繼字第28號
聲　明　人　甲○○
　　　　　　　　　　　　六社5.
代　理　人　房志中
相　對　人　乙○○
以上聲明人聲明繼承遺產事件，本院裁定如下：
    主  文
聲明駁回。
程序費用由聲明人負擔。
    理  由
一、本件聲明意旨略以：聲明人係在台被繼承人乙○○之孫子，
    依民法第1138條第1 款規定對其遺產有繼承權，爰依臺灣地
    區與大陸地區人民關係條例第66條規定，具狀表示願意繼承
    ，並依同條例施行細則第43條第1 項檢具被繼承人死亡時之
    除戶戶籍謄本、繼承系統表、經海基會認證之符合繼承人身
    分之證明文件，向鈞院聲明繼承之意思表示等情。
二、按被繼承人為大陸地區人民者，關於繼承，依該地區之法律
    ，但在臺灣地區之遺產，適用臺灣地區之法律，臺灣地區與
    大陸地區人民關係條例第60條定有明文。復按我國民法第11
    48條前段規定，繼承人自繼承開始時，除本法另有規定外，
    承受被繼承人財產上之一切權利義務。同法第1138條規定，
    遺產繼承人，除配偶外，依下列順序定之：（一）直系血親
    卑親屬。（二）父母。（三）兄弟姐妹。（四）祖父母。故
    直系血親卑親屬為我國法所定之繼承人。本件聲明人主張其
    為被繼承人乙○○在大陸地區之孫子，聲明人之父朱永興為
    被繼承人乙○○在大陸地區之子，固據提出大陸地區四川省
    成都市公證處（2005）成證內民字第2299號、第2302號親屬
    關係證明書影本、財團法人海峽交流基金會 (94) 年核字第
    020066號、第020068號證明書影本各一份為證。惟查：
(一)依聲明人所提出其父朱永興之聲明書所載：其父「朱永興」
    原名「鄒萬武」，是台灣已故乙○○之親生兒子，父親乙○
    ○於1948年12月離家出走，當時我的哥哥鄒萬彬（現名李付
    成）才四歲多，老二兩歲多（幼年死亡），我還不滿周歲。
    母親一人實在無法撫養我們，又沒有父親的音信，我母親在
    很無奈的情況下於1950年初將我送給了一朱姓家庭撫養，以
    後我也就改姓名為朱永興。我的母親大約在1961年左右找到
    了我，向我講述了以上事實。1996年3 月我的父親乙○○從
    台灣回到老家時，撫養我的朱姓父母早已死亡，我的父親當
    時提出讓我改姓歸宗，因我考慮到我的年歲大了，改姓名涉
    及到很多方面的問題，所以只將我兒子朱德正的名字改成了
    甲○○。我與甲○○仍然是父子相稱，我與乙○○也是父子
    相稱等語。按朱永興自幼既已送養，又有改姓之事實，顯見
    朱永興應與朱姓父母成立養父（母）子關係，此有聲明書一
    件附卷可證。
(二)其次，養子女與養父母之關係，除法律另有規定外，與婚生
    子女同。民法第1077條亦有明文。亦即養子女與養父母及其
    血親間，發生與血親相同之關係。養子女與本生父母及其血
    親間之權利義務，於收養關係存續中停止之。依此規定，朱
    永興與其朱姓養父母間始有繼承關係存在，而與本生父母乙
    ○○間之繼承關係則已停止，詳言之，朱永興並非乙○○之
    合法繼承人。
(三)末查，收養之效力及於養子女之直系血親卑親屬。朱永興與
    朱姓人家成立養父（母）子之關係，朱永興其後所生之子甲
    ○○（原名朱德正），乃朱家之直系血親卑親屬，且朱永興
    並未與朱家終止收養關係，縱甲○○片面更改姓名，並不能
    改變其為朱家之直系血親卑親屬之法律關係，是依前開說明
    ，甲○○亦非乙○○之合法繼承人。
(四)從而聲明人本於臺灣地區與大陸地區人民關係條例第66條之
    規定，向本院為繼承之表示，尚非有據，應予駁回。
三、依非訟事件法第8條第1項前段，裁定如主文。
中　　華　　民　　國　　94　　年　　6 　　月　　13　　日
                  家事庭  法　官　毛崑山
以上正本係照原本作成
如對本裁定抗告須於裁定送達後10日內向本院提出抗告狀
中　　華　　民　　國　　94　　年　　6 　　月　　13　　日
                          書記官　廖宮仕
